臺灣新北地方法院刑事判決
109年度訴字第643號
公  訴  人  臺灣新北地方檢察署檢察官
被      告  呂吉興
義務辯護人  游文愷律師
上列被告因違反毒品危害防制條例案件，經檢察官提起公訴（10
9年度毒偵字第2583號、109年度偵字第11621、15042號），本院
判決如下：
    主  文
呂吉興販賣第二級毒品，處有期徒刑參年捌月。
未扣案之犯罪所得新臺幣肆仟元沒收，於全部或一部不能沒收或
不宜執行沒收時，追徵其價額；扣案之OPPO廠牌行動電話壹支(
含門號○○○○○○○○○○號SIM卡壹張)沒收。
被訴施用第一級毒品、第二級毒品部分，公訴不受理。
    事  實
一、呂吉興明知甲基安非他命係毒品危害防制條例第2條第2項第
    2款所列管之第二級毒品，不得販賣或持有，竟仍基於意圖
    營利而販賣第二級毒品之犯意，以其所使用的OPPO廠牌行動
    電話1支(門號:0000000000號)作為聯繫工具，於連結網際網
    路後，透過通訊軟體(包含但不限於Line；下稱通訊軟體)與
    鄭榮豐及高詩媛聯繫，並談妥以新臺幣（下同）4,000元，
    販賣重量為2公克之甲基安非他命予鄭榮豐、高詩媛，且約
    定於民國108年7月7日22時許，在新北市○○區○○路0段與○○○○
    0段口附近某處見面交易；嗣呂吉興於上開約定時、地與鄭
    榮豐、高詩媛見面後，當場交付重量為2公克之甲基安非他
    命予鄭榮豐、高詩媛，並收取現金2,000元，其餘價金2,000
    元則以其前積欠鄭榮豐之債務2,000元抵扣之，而完成交易
    。
二、案經新北市政府警察局林口分局報告臺灣新北地方檢察署檢
    察官偵查起訴。
    理  由
壹、有罪部分:
一、上開犯罪事實，業據被告呂吉興於偵查中、本院準備程序及
    審理時均坦承不諱，核與證人鄭榮豐、高詩媛於警詢、偵訊
    時的證述內容大致相符，並有證人鄭榮豐與被告的通訊軟體
    對話紀錄、通話紀錄、路口監視器錄影畫面的翻拍照片、林
    口分局搜索扣押筆錄、扣押物品目錄表附卷可佐，且有被告
    的OPPO廠牌行動電話1支(含門號0000000000號SIM卡1張)扣
    案可考，足認被告任意性自白與事實相符。又被告於本院準
    備程序及審理時稱其販賣第二級毒品時有獲取財產上利益（
    本院卷第69頁），是其主觀上有營利之意圖甚明。從而，本
    案事證明確，被告犯行堪以認定，應依法論科。
二、論罪科刑：　　
㈠、新舊法比較:
　　被告為本案行為後，毒品危害防制條例於109 年1 月15日修
    正，俟於同年7 月15日施行。修正前毒品危害防制條例第4 
    條第2 項規定：「製造、運輸、販賣第二級毒品者，處無期
    徒刑或7 年以上有期徒刑，得併科新臺幣1 千萬元以下罰金
    」，修正後該項規定：「製造、運輸、販賣第二級毒品者，
    處無期徒刑或10年以上有期徒刑，得併科新臺幣1 千5 百萬
    元以下罰金」；又修正前同條例第17條第2 項規定「犯第4 
    條至第8 條之罪於偵查及審判中均自白者，減輕其刑」，修
    正後則規定「犯第4 條至第8 條之罪於偵查及『歷次』審判中
    均自白者，減輕其刑」。經整體綜合比較毒品危害防制條例
    第4 條第1 項及第17條第2 項修正前後之規定，修正後之規
    定並未較有利於被告，依刑法第2 條第1 項前段之規定，被
    告於本案所為，自應一體適用被告行為時即修正前之規定論
    處。
㈡、論罪：　　
　　核被告所為，係犯修正前毒品危害防制條例第4 條第2 項販
    賣第二級毒品罪，被告販賣前意圖販賣而持有第二級毒品之
    低度行為，為其販賣第二級毒品之高度行為所吸收，不另論
    罪。
㈢、刑之減輕與否的說明:　
１、本案被告販賣第二級毒品犯行，被告於偵查及審判中均自白
    不諱、坦承犯行，故應依修正前毒品危害防制條例第17條第
    2項規定減輕其刑。
２、毒品之危害，除戕害施用者之身心健康外，並造成整體國力
    之實質衰減，復因毒品施用者為取得購買毒品所需之金錢，
    亦衍生家庭、社會治安問題，因之政府近年來為革除毒品之
    危害，除於相關法令訂定防制及處罰之規定外，並積極查緝
    毒品案件及於各大媒體廣泛宣導反毒，被告理應知悉此開情
    狀，竟仍漠視我國法令規定，販賣本案之第二級毒品，對他
    人身心健康及社會治安均危害非輕，復參酌被告之犯罪情節
    、個人狀況，其犯罪情狀在客觀上難認有何足以引起一般同
    情之特別情形；又參以被告依前述規定減輕其刑之後，  係
    得處有期徒刑3年6月以上之刑度，與其犯行應屬相當，核與
    刑法第59條所稱犯罪之情狀顯可憫恕，認科以最低刑度猶嫌
    過重之要件不符，自無依刑法第59條規定酌減其刑之餘地，
    是辯護人主張本案應有刑法第59條減輕其刑之適用，並不可
    採。
㈣、量刑:
　　爰以行為人之責任為基礎，審酌被告明知國家政府近年在眾
    多管道宣傳禁毒政策，其亦知悉毒品對人體之危害性，竟為
    了牟利，圖一己私利出售第二級毒品甲基安非他命，殘害國
    民身心健康，助長社會濫用毒品風氣，所為實非可取。然本
    院考量被告所為係供他人少量施用的小額販賣，相較於毒品
    的大盤、中盤，被告的惡性非鉅，且念其偵審中坦承全部犯
    行，堪認甚有悔意，並考量被告販賣毒品之對象、數量、販
    賣的金額、獲利，兼衡被告於審理時自承其生活狀況、智識
    程度（詳見本院卷第414-415頁）、另衡酌被告犯罪之動機
    、目的、手段、所生危害、素行(於94年間曾有販賣毒品之
    前科紀錄；詳見本院卷附臺灣高等法院被告前案紀錄表)等
    一切情狀，就被告所犯之罪，量處如主文所示之刑，以資懲
    儆。
三、沒收：
㈠、被告於本案販賣第二級毒品甲基安非他命，除收取2,000元現
    金外，另抵扣其原先欠證人鄭榮豐的2,000元，業據被告於
    本院準備程序時供述明確(本院卷第69頁)，故被告所獲得之
    財產利益為4,000元，核屬被告犯本案之犯罪所得，雖未扣
    案，仍應依刑法第38條之1 第1 項前段宣告沒收，並依同條
    第3 項規定，諭知於全部或一部不能沒收或不宜執行沒收時
    ，追徵其價額。　　
㈡、扣案之OPPO廠牌行動電話1支(含門號0000000000號SIM卡1張)
    ，係被告所有，且供其犯罪所用之物，業據其供承在卷（本
    院卷第410-411頁），應依毒品危害防制條例第19條第1 項
    之規定宣告沒收。　　
㈢、另扣案之HTC廠牌行動電話1支(含門號0000000000號SIM卡1張
    ），無證據證明與本案有關，不予宣告沒收。
貳、公訴不受理部分:
一、公訴意旨另以:
㈠、被告基於施用第一級毒品之犯意，於109年3月24日18、19時許
    ，在當時停放在新北市○○區某處路邊之車輛內，以將第一級
    毒品海洛因摻入香菸並點燃吸食之方式，施用第一級毒品海
    洛因1次。
㈡、被告基於施用第二級毒品之犯意，於109年3月25日21時許，在
    當時停放在新北市○○區○○路00巷路邊之車輛內，以將第二級
    毒品甲基安非他命置入玻璃球燒烤吸食煙霧之方式，施用第
    二級毒品甲基安非他命1次。　
㈢、嗣於同日21時30分許，被告為警在新北市○○區○○路00巷口對
    其執行拘提，復經其同意後採集其尿液送驗結果，呈嗎啡、
    可待因、安非他命、甲基安非他命陽性反應。因認被告所為
    ，涉犯毒品危害防制條例第10條第1項之施用第一級毒品及
    同條第2項之施用第二級毒品罪嫌。　　
二、按起訴程序違背規定者，應諭知不受理之判決，刑事訴訟法
    第303條第1款定有明文。又此所稱之起訴程序違背規定，係
    指檢察官提起公訴之訴訟行為於程序上有違法律之規定而言
    。而提起公訴之訴訟行為是否於程序上有違法律規定，原則
    上固以起訴時所存在之事項及法律規定為判斷，惟檢察官起
    訴後始發生之情事變更事由，致法院不能為實體審理者，亦
    屬「起訴之程序違背規定」（最高法院109年度台上字第382
    6號判決意旨參照）。次按毒品危害防制條例第20條、第23
    條、第24條業經修正，並增訂第35條之1，於109年1月15日
    公布，第20條、第23條、第35條之1等規定，於109年7月15
    日施行；第24條則於110年5月1日施行。毒品危害防制條例
    第20條第3項規定所謂「3年後再犯」，只要本次再犯施用毒
    品罪（不論修正施行前、後），距最近1次觀察、勒戒或強
    制戒治執行完畢釋放已逾3年者，即該當之，不因其間有無
    犯第10條之罪經起訴、判刑或執行而受影響；又被告因施用
    毒品，經檢察官依刑事訴訟法第253條之1第1項、第253條之
    2規定，為附命完成戒癮治療之緩起訴處分，不論有無完成
    戒癮治療，亦不問附命完成戒癮治療之緩起訴處分是否經撤
    銷，均與觀察、勒戒執行完畢之情形有別，不能等同曾受觀
    察、勒戒之處遇（最高法院109年度台上字第3826號、110年
    度台上字第2096號、110年度台非字第98號判決意旨參照）
    ，此為最高法院統一見解。　
三、經查：被告前因施用毒品案件，經臺灣桃園地方檢察署檢察
    官以108年度毒偵字第3725號為緩起訴處分，期間自108年10
    月7日至110年4月6日止，緩起訴處分於108年10月7日確定。
    被告雖於緩起訴期間內完成戒癮治療（本院卷第157頁），
    但因被告於緩起訴期間之109年3月24、25日再次施用毒品，
    該署檢察官即以被告違背原緩起訴處分條件為由撤銷緩起訴
    處分（本院卷第149頁；110年度撤緩字第90號撤銷緩起訴處
    分書）；此外，被告於公訴意旨所指施用毒品時間回溯3年
    間，無任何觀察、勒戒或強制戒治之情形，有本院被告前案
    紀錄表在卷可查，而揆諸前揭說明，不論有無完成戒癮治療
    ，亦不問附命完成戒癮治療之緩起訴處分是否經撤銷，均與
    觀察、勒戒執行完畢之情形有別，不能等同曾受觀察、勒戒
    之處遇，又被告於本件施用毒品行為時回溯3年內無任何觀
    察、勒戒或強制戒治之紀錄，茲修正後毒品危害防制條例第
    23條第2項係以「觀察、勒戒或強制戒治執行完畢釋放後，3
    年內再犯」為追訴條件，則依被告被訴本件施用毒品行為時
    回溯3年內既未曾接受「觀察、勒戒或強制戒治」等處遇，
    自無從適用該規定予以追訴處罰。準此，檢察官未及審酌被
    告有無不適合附命完成戒癮治療緩起訴處分之情形，若由本
    院依職權逕予裁定觀察、勒戒，對被告顯屬不利或有失公平
    ，是應認此部分起訴之程序違背規定，且無從補正，自應諭
    知公訴不受理。　
參、依刑事訴訟法第299條第1項前段、第303條第1款（依判決精
    簡原則，僅記載程序法條文），判決如主文。
本案經檢察官劉新耀提起公訴；檢察官江佩蓉到庭執行職務。
中　　華　　民　　國　　111 　年　　1 　　月　　25　　日
            刑事第十一庭審判長  法  官  郭峻豪
                                      
　　　　　　　　　　　　　　　　法  官  施吟蒨

                                法  官  沈  易
以上正本證明與原本無異。
如不服本判決，應於判決送達後20日內敘明上訴理由，向本院提
出上訴狀 (應附繕本) ，上訴於臺灣高等法院。其未敘述上訴理
由者，應於上訴期間屆滿後20日內向本院補提理由書「切勿逕送
上級法院」。
                                書記官  陳湘文
中　　華　　民　　國　　111 　年　　1 　　月　　26　　日
附錄本案所犯法條全文
修正前毒品危害防制條例第4條製造、運輸、販賣第一級毒品者
，處死刑或無期徒刑；處無期徒刑者，得併科新臺幣 2 千萬元
以下罰金。製造、運輸、販賣第二級毒品者，處無期徒刑或 7 
年以上有期徒刑，得併科新臺幣 1 千萬元以下罰金。製造、運
輸、販賣第三級毒品者，處 7 年以上有期徒刑，得併科新臺幣 
7 百萬元以下罰金。製造、運輸、販賣第四級毒品者，處 5 年
以上 12 年以下有期徒刑，得併科新臺幣 3 百萬元以下罰金。
製造、運輸、販賣專供製造或施用毒品之器具者，處 1 年以上7
 年以下有期徒刑，得併科新臺幣 1 百萬元以下罰金。前五項之
未遂犯罰之。